【裁判字號】    90,上易,72
【裁判日期】    891213
【裁判案由】    背信等
【裁判全文】
臺灣高等法院高雄分院刑事判決                        九十年度上易字第七二號
    上  訴  人  臺灣高雄地方法院檢察署檢察官
    上  訴  人  乙○○
    即  被  告
                丙○○○
    右二人共同  萬維堯
    選任辯護人
右上訴人等因被告等背信等案件，不服臺灣高雄地方法院八十九年度易字第二九一二
號中華民國八十九年十二月十三日第一審判決（起訴案號：臺灣高雄地方法院檢察署
八十九年度偵字第四○三七號），提起上訴，本院判決如左：
      主  文
原判決撤銷。
本件甲訴不受理。
    理  由
一、甲訴意旨略以：被告乙○○與告訴人丁○○為同父異母之兄妹關係，被告乙○○
    明知其所經營之事業資金調度困難，幾無資力，竟自民國八十五年十二月底起，
    迄八十六年間，連續多次向丁○○及其夫江森杖遊說合出資購買農地，且宣稱若
    丁○○亟需購買房屋資金時，將隨時返還其所出之資金云云，被告乙○○實際上
    則隱瞞準備將合資購得之土地向銀行抵押貸款，以供其個人事業週轉之用的目的
    ，使丁○○陷於錯誤，同意各出資新台幣（下同）四百萬元，共同購買坐落於高
    雄縣梓官鄉○○○段三三三之一地號土地，丁○○先後於八十六年九月十二日、
    十一月十八日、十二月二十日及八十七年一月五日各匯款二百萬元、一百萬元、
    五十萬元、五十萬元至被告乙○○所有高雄縣梓官鄉農會帳號第0000000
    0000000號帳戶內，做為其合資購買土地應出資部分之款項，被告乙○○
    並向丁○○稱因其二人均不具自耕農身分，無法登記為農地所有權人，而約定將
    前開土地登記於乙○○之母即被告丙○○○名下；八十六年九月二十三日被告由
    乙○○出名與蔣同臨簽訂不動產買賣契約書，以合資資金購買前述土地，並於八
    十六年十二月十一日登記為被告丙○○○名下後；被告乙○○明知前開農地為其
    與丁○○所共同出資購買，丁○○並委託其管理及伺機出售合資土地，竟與被告
    丙○○○共同基於意圖為自己不法利益之犯意聯絡，違背丁○○同意之委託，於
    八十七年十二月二十三日，以前開土地設定最高限額六百萬元之抵押權予高雄縣
    梓官鄉農會，而向高雄縣梓官鄉農會申辦貸款，並於八十六年十二月二十四日完
    成最高限額抵押權設定登記，經高雄縣梓官鄉農會於八十六年十二月二十六日准
    予核撥貸款五百萬元，供作被告乙○○個人事業週轉之用，致生損害於丁○○之
    財產。嗣於八十八年一月間，丁○○因已覓得適當之購屋地點，欲依約取回所出
    之資金時，被告乙○○仍未將前述土地已辦理抵押貸款之事實告知丁○○，而向
    丁○○佯稱可於八十八年二月六日返還六十萬元、於八十八年三月十日再行返還
    三百四十萬元，惟屆期被告乙○○竟逃逸無蹤，經丁○○洽詢原承辦代書後，始
    知前開土地已於八十六年十二月間設定最高限額六百萬元之抵押權予高雄縣梓官
    鄉農會，而向高雄縣梓官鄉農會貸款五百萬元，並因被告乙○○、丙○○○未按
    期繳交貸款利息，現由臺灣高雄地方法院以八十八年度執字第二六六四五號強制
    執行拍賣中，始查悉上情，因認被告乙○○、丙○○○共同涉有刑法第三百四十
    二條第一項之背信罪及第三百三十九條第二項之詐欺得利罪嫌云云。
二、按告訴乃論之罪，其告訴應自得為告訴之人知悉犯人之時起，六個月內為之，又
    告訴乃論之案件已逾告訴期間者，法院應諭知不受理之判決，刑事訴訟法第二百
    三十七條第一項、第三百零三條第三款分別定有明文。本件告訴人丁○○與被告
    乙○○二人係同父異母之兄妹，屬二親等之旁系血親，而告訴人丁○○與被告丙○○○（丁○○之父蔣隆興之配偶）係屬一親等之直系姻親，此有其等之戶籍資
    料在卷可稽，依甲訴意旨所認被告乙○○、丙○○○係涉犯刑法第三百四十二條
    第一項之背信罪及第三百三十九條第二項之詐欺得利罪嫌，依刑法第三百四十三
    條準用第三百二十四條第二項規定，本件係屬告訴乃論之罪。而被告乙○○與告
    訴人丁○○合夥購買系爭農地，迄八十八年二月中旬，告訴人丁○○即已知悉遭
    被告乙○○將合資購得之土地向銀行抵押貸款之事實，此有其告訴狀載述明確，
    然告訴人丁○○卻延至八十九年二月十一日始提起本件告訴，顯已逾法定告訴期
    間，其告訴為不合法。
三、原審未為詳察，遽為實體之判決，尚有未合，甲訴人及被告等上訴意旨，雖非以
    此為理由，惟原判決既有上述可議，仍應由本院予以撤銷改判，另為被告二人不
    受理之諭知。
據上論結，應依刑事訴訟法第三百六十九條第一項前段、第三百六十四條、第三百零
三條第三款，判決如主文。
本案經檢察官陳惠珠到庭執行職務。
中    華    民    國         九十       年      三      月    二十九    日
                              臺灣高等法院高雄分院刑事第七庭
                                  審判長法官  王光照
                                        法官  黃仁松
                                        法官  黃憲文
右正本證明與原本無異。
不得上訴。
                                      書記官  黃玉珠
中    華    民    國         九十       年      四      月      二      日
                                                                      Ｈ


司法院資訊處製作；財團法人民間司法改革基金會備份。
